臺灣高等法院臺南分院刑事判決　　　 95年度交上易字第355號
自　訴　人　甲○○
自訴代理人　張雯峰　律師
　　　　　　奚淑芳　律師
　　　　　　奚淑娟　律師
上　訴　人
即　被　告　乙○○
選任辯護人　何永福　律師
上列上訴人因業務過失傷害案件，不服臺灣嘉義地方法院94年度
自字第9號中華民國95年5月30日第一審判決，提起上訴，本院判
決如下：
    主  文
上訴駁回。
    事  實
一、乙○○係享岳商行之業務員，平日以駕駛自用小貨車送貨為
    其工作內容，乃從事駕駛業務之人。其於民國94年4月12日
    上午10時45分許，駕駛車牌號碼3K－0652號自用小貨車載運
    貨物，沿嘉義市○○路715巷140號前之產業道路由南往北行
    駛，途經該產業道路與北港路715巷無號誌之交岔路口欲左
    轉時，原應注意讓直行車先行，而當時天候及路況皆佳、視
    距良好，並無不能注意之情事，竟疏於注意，貿然左轉。適
    有甲○○騎乘車牌號碼UPR－321號輕型機車沿北港路715巷
    由西往東直行至該無號誌交岔路口，亦疏未注意車前狀況並
    採取必要之安全措施，即貿然直行，致雙方均煞避不及而發
    生擦撞，張仁祥因此人車倒地，受有頭部外傷合併左側壓迫
    性顱骨骨折及左側硬腦膜下血腫、兩側橈骨骨折之傷害，經
    送醫治療後，身體無法站立或步行，並導致言語功能障礙之
    重大難治傷害。
二、案經甲○○提起自訴。
    理  由
一、認定犯罪事實所憑之證據及理由
（一）被告自承係享岳商行之業務員，平日以駕駛自用小貨車載
      送貨物為其工作內容之事實（見原審卷151頁），且於本
      院審理時為認罪之答辯（見本院卷82頁）。
（二）有道路交通事故現場圖、道路調查事故調查報告表（一）
      （二）、交通事故現場照片25張在卷可稽（見原審卷12至
      24頁）。
（三）被告確於上揭時地與自訴人甲○○騎乘之機車發生擦撞等
      事實，業據自訴人甲○○指訴明確，核與在場證人林清
      （見原審卷16、138至139頁），在場證人戴家珍（見原審
      卷20、145頁）證述情節相符。
（四）本件車禍發生後，被告所駕自用小貨車左後車角處以及甲
      ○○所騎乘機車之前置物籃均有碰撞凹損痕跡，有嘉義市
      警察局交通隊檢送之交通事故現場照片可稽（見原審卷67
      、68頁），經送請內政部警政署刑事警察局鑑定結果，機
      車置物籃上之油漆碎塊與被告自用小貨車之油漆，經外觀
      比對結果顏色相似，經紅光線光譜分析法、掃瞄式電子顯
      微鏡/X射線能譜分析法、熱裂解氣相層析質譜分析法分析
      結果，兩者均檢出丙烯酸類－胺基甲酸酯樹脂及無機顏料
      二氧化鈦等成分，此復有鑑驗通知書在卷可參（見原審卷
      92頁）。
（五）本件車禍經送臺灣省嘉雲區車輛行車事故鑑定委員、臺灣
      省車輛行車事故覆議鑑定委員會鑑定結果，有鑑定意見書
      、覆議鑑定委員會函各乙份存卷可佐（見原審卷 109頁至
      111、116頁）。
（六）自訴人甲○○因本件車禍受有頭部外傷合併左側壓迫性顱
      骨骨折及左側硬腦膜下血腫、兩側橈骨骨折之傷害，經送
      醫治療後，身體無法站立或步行，並導致言語功能障礙之
      重大難治傷害，此有嘉義榮民醫院出具之診斷證明書1紙
      （見原審卷4頁）及覆函暨所附病歷摘要報告1份（見原審
      卷122至124頁）、財團法人嘉義基督教醫院函二紙（見本
      院卷35、70頁）在卷可考，足堪認定自訴人之傷情已屬刑
      法第10條第4項第6款重大難治之傷害。
二、對於被告及其選任辯護人辯解本院之判斷
（一）被告及其選任辯護人辯解要旨
      辯稱：被告於本件車禍僅負次要責任。
（二）不採之理由
    １按車輛行至無號誌之交岔路口，未劃分幹、支線道者，轉
      彎車應暫停讓直行車先行，道路交通安全規則第102條第1
      項第2款定有明文，本件被告行經前揭交岔路口時，理應
      注意遵守上開規定。而依卷內之道路交通事故調查報告表
      所載，本件肇事時、地之天候、路況皆良佳，被告並無不
      能注意之情事，卻疏於注意，未暫停讓直行車先行，因而
      肇事，自應負過失之責。雖依自用小貨車與輕機車之碰撞
      位置以觀，輕機車係車前置物籃與自用小貨車之左後車角
      擦撞，可認定倘自訴人甲○○於行經無號誌交岔路口時，
      注意車前狀況並採取必要安全措施，則當足避免本件車禍
      之發生，自訴人行經無號誌交岔路口未注意車前狀況並減
      速慢行，應負次要肇事責任。雖自訴人與有過失，仍不影
      響被告過失責任之成立。且本件車禍經送臺灣省嘉雲區車
      輛行車事故鑑定委員、臺灣省車輛行車事故覆議鑑定委員
      會鑑定結果，亦均認被告有上開過失，且為肇事主因，有
      鑑定意見書、覆議鑑定委員會函各乙份存卷可佐，被告及
      其選任辯護人前述之辯解，並無足採。
    ２綜上，被告過失行為足堪認定，而自訴人甲○○所受重傷
      害又因本件車禍所致，二者間具相當因果關係。本案事證
      明確，被告犯行洵堪認定。
三、論罪科刑的理由
（一）查被告係享岳商行之業務員，平日以駕駛自用小貨車載送
      貨物為其工作內容，係從事駕駛業務之人，於執行業務中
      駕駛車輛肇事，致被害人受有重傷害，核其所為，係犯刑
      法第284條第2項之業務過失傷害致重傷罪。
（二）原審依上開事證，適用前述法律，並審酌被告係高職畢業
      之智識程度，對於本件車禍發生之過失程度非輕、造成被
      害人前述傷害並致言語功能障礙，且被告犯罪後未賠償被
      害人等一切情狀，量處有期徒刑8月。經核被告於本院審
      理時雖為認罪之答辯，且嘗試與自訴人成立和解，然最後
      卻仍然無法成立和解，而自訴人於原審判決後，除原有之
      言語功能障礙外，身體更有無法站立或步行等情，應認原
      審認事用法均無不合，量刑亦屬妥當，被告上訴指摘原判
      決不當，為無理由，應予駁回。
四、適用法律
    刑事訴訟法第368條。
中　　華　　民　　國　　96　　年　　5 　　月　　9 　　日
                  刑事第三庭    審判長法　官  陳義仲
                                      法　官  宋明蒼
                                      法　官  蔡勝雄
以上正本證明與原本無異。
不得上訴。
　　　　　　　　　　　　　　　　　　　書記官  汪姿秀
中　　華　　民　　國　　96　　年　　5 　　月　　10　　日
附錄：本案論罪科刑法條：
中華民國刑法第284條第2項
從事業務之人，因業務上之過失傷害人者，處1年以下有期徒刑
、拘役或1千元以下罰金，致重傷者，處3年以下有期徒刑、拘役
或2千元以下罰金。
